【裁判字號】    94,訴,1344
【裁判日期】    950124
【裁判案由】    強盜
【裁判全文】
臺灣臺中地方法院刑事判決              94年度訴字第1344號
公  訴  人  臺灣臺中地方法院檢察署檢察官
被      告  戊○○
                    （現羈押於臺灣臺中看守所）
指定辯護人  本院公設辯護人丁○○
上列被告因強盜案件，經檢察官提起公訴（九十四年度偵緝字第
二九號），本院判決如下：
    主    文
戊○○踰越安全設備，於夜間侵入住宅竊盜，因脫免逮捕，當場
施以強暴，處有期徒刑陸年。
    事    實
一、戊○○於民國九十三年五月間，居住在臺中縣太平市○○○
    街一一○號二樓其不知情女友鄧令惠承租之房間，其因失業
    缺錢花用，竟意圖為自己不法之所有，於九十三年五月三日
    夜間七時四十分至七時五十分許，趁不知情之鄧令惠外出之
    際，自鄧令惠之房間窗戶外，徒手攀爬至臺中縣太平市○○
    ○街一一○號三樓房客乙○○房間（即鄧令惠房間正上方之
    房間）窗戶外，打開該房間之窗戶後，踰越窗戶進入乙○○
    之房間內，翻動屋內陳設，搜尋財物，並竊取乙○○所有國
    際牌ＧＤ─五五型手機一支欲加以變賣，然其得手後，適巧
    乙○○返家開門，在房間門口當場撞見，乙○○向戊○○質
    問：「你是誰？怎麼會進我的房間？」，戊○○未予回答，
    並一直要求乙○○進入房間內之際，乙○○見戊○○手中持
    有其所有之手機，進而質問戊○○稱：「你怎麼拿我的手機
    ？」，並迅速自戊○○手中取回該手機，詎戊○○見乙○○
    一直不進入房間內，為防止乙○○報警以脫免逮捕，出手強
    拉乙○○之手，要將乙○○拉進房間內，一陣拉扯後，乙○
    ○奮力掙脫並往樓下跑欲找房東求救，並大聲呼救，戊○○
    見狀隨即奔出房間，在二樓之樓梯轉角處追上乙○○，並抱
    住乙○○，將乙○○扛在肩上，欲將乙○○扛進房間，乙○
    ○雖曾以手勾住樓梯扶手，仍遭戊○○拉開，雖乙○○遭被
    告扛至三樓樓梯轉角時有掙脫下來，仍遭戊○○不停往其房
    間方向拉扯，使乙○○之左手稍微瘀青、紅腫，且戊○○不
    斷試圖以手摀住乙○○嘴巴，而以此方法對乙○○施以強暴
    ，幸乙○○奮力與戊○○拉扯，且不斷轉頭閃開，以免遭戊
    ○○摀住嘴巴，並持續大聲呼叫「不要」、「放開我」等語
    ，終於驚動同樓房客出來查看，戊○○此時才放開乙○○，
    跪在地上拉乙○○，請求乙○○原諒，且不要報警。之後，
    趕至現場之房東甲○○要求戊○○提供身分證影印提供乙○
    ○，經乙○○報警而查獲上情。
二、案經乙○○訴由臺中縣警察局霧峰分局報告臺灣臺中地方法
    院檢察署檢察官偵查起訴。
        理    由
一、訊據被告戊○○於本院審理時坦承有於前揭時地，侵入告訴
    人乙○○房間行竊，並有強拉告訴人，而對告訴人施以強暴
    之事實，核與告訴人於九十三年五月四日警詢中指訴：伊於
    九十三年五月三日剛放學回到租屋處（臺中縣太平市○○○
    街一一○號三樓），一打開房門，被告出現在門後，手中拿
    著伊放在房內一支國際牌ＧＤ─五五型手機，伊問歹徒：「
    你是誰？」，被告說：「你進來，我再跟妳解釋」，伊不肯
    ，被告以右手抓住伊左手要強拉伊進房內，伊有問被告為何
    拿伊的手機，並順手將被告手中的手機搶回來，然後被告就
    一直拉伊，將伊拉到二樓，伊告訴被告要下樓告訴房東，被
    告將伊拉住，又將伊拉到三樓，被告要將伊拉上三樓時，有
    將伊整個人扛起來，要將伊扛上三樓，被伊掙脫下來，三樓
    一位房客聞聲出來，就下樓叫房東上來；被告是從伊房間窗
    戶爬進來，牆上還留有腳印等情（見臺灣臺中地方法院檢察
    署九十三年度偵字第一三三三七號偵查卷第七頁背面至第八
    頁）；及於九十三年十月十五日偵訊時指訴：伊回家時一開
    門，被告就在房間內，伊問他是何人，為何在這裡，他就要
    把伊拉進去，伊二人就在門口拉址，伊掙脫想下樓叫房東，
    伊就在二樓將伊擋住，將伊拖上三樓樓梯口，要把伊拉到伊
    房間，被告要伊進伊房間聽他解釋，要伊不要叫；伊房間被
    翻過，被告本來手中拿著伊的手機，伊一看到就將手機搶回
    來了等語（見前開偵查卷第三十至三一頁）；暨於本院九十
    五年一月十二日審理時結證稱：九十三年五月三日晚上，伊
    回家時，開門後，門往右開，伊看到被告就在左邊的牆壁旁
    邊，被告是穿花格子的四角內褲，腳上沒有穿鞋子，他是爬
    牆進來的，因為牆壁有腳印。被告那時手上有拿伊的手機，
    伊問說：你是誰，怎麼會進我的房間？被告叫伊進去，伊並
    問說：你怎麼拿我的手機？伊就直接從他手上把手機拿回來
    。伊把手機拿回來後，被告要拉伊進房間，伊一直掙脫不要
    ，伊二人就拉扯，所以伊沒有被拉進去。掙脫開之後，伊就
    往樓下跑，因為房東住在樓下一樓的店面。伊還沒有跑至一
    樓，伊只有跑到二樓的樓梯轉角，因為伊整個人被他抱住，
    把伊頭朝他的身後扛到三樓，伊整個人都離開地面。被告扛
    伊的過程中，伊有掙扎，並有拉樓梯的扶手，伊有勾住，但
    被他扯開，被告從二樓將伊扛到三樓樓梯的轉彎處，被伊掙
    脫，因為伊一直在跟他拉扯，所以他沒有辦法把伊拖進去，
    拉扯中間，伊一直都有在尖叫，一直說「不要」，「放開我
    」，但沒有任何人出來。伊在叫的過程中，被告有叫伊小聲
    一點，並有用手想摀住伊的口，但被伊轉頭閃開。約十幾分
    鐘後，鄰居出現，被告就跪在地上，那時鄰居就向被告說：
    「你不要走，我去叫房東上來」，後來又有一個鄰居出來，
    站在旁邊。房東過了一、二分鐘上來，房東上來後，問被告
    說：「你怎麼在這裡」，被告拉著伊說：「我不是故意的，
    請聽我解釋。」，並請求不要報警，說他不是故意的。後來
    被告跟房東下樓，伊回去房間後，發現窗戶有被打開，窗臺
    有被告的腳趾頭的腳印，覺得抽屜有被打開再推回去，因為
    抽屜不好關，伊出門之前抽屜是關好，但伊回去後，抽屜並
    沒有關好，裡面的東西應該有被翻動等情大致相符，並經證
    人甲○○於九十三年五月四日警詢時證稱：伊是臺中縣太平
    市○○○街一一○號三樓之房東，九十三年五月三日晚上，
    伊聽到吵鬧聲，以為是二樓的房客在吵架，後來有一名房客
    下樓叫伊上去，伊上去時被告跪在告訴人面前等語（見前開
    偵查卷第九頁背面至第十頁）；於九十三年九月八日偵訊時
    結證稱：被告是二樓女房客帶來的朋友，當天過程沒看到，
    是聽到告訴人在哭，以為是男女朋友在吵架，是其他房客通
    知樓上出事情，伊才上樓，上去時看到被告跪在告訴人的面
    前，請她不要報警等語（見前開偵查卷第二三頁背面至二十
    四頁）；及於本院九十五年一月十二日審理時結證稱：在九
    十三年五月三日案發當天有看到被告，他和他的朋友住在臺
    中縣太平市○○○街一一○號二樓，他的朋友鄧令惠跟我租
    房子，那段時間他住在那裡，那天房客說樓上有事情發生，
    叫我上去一下，上去之後看到被告跪在告訴人的前面，請求
    告訴人原諒他，當時被告是穿內褲，沒有穿鞋子，我先叫被
    告出去，之後要求被告不要再來住，被告後來進來拜託我讓
    他穿衣服，我就叫他收拾行李，並且留下證件，我有拿鑰匙
    幫他開二樓他住的房門等情，堪認告訴人之指訴與事實相符
    。至被告雖於本院九十五年一月十二日審理時供述：當天我
    是在三樓跪下來時，才將手機交還給告訴人云云。然此已為
    告訴人所堅決否認，且就告訴人何時、何處、如何取回被告
    竊取之手機等情，經本院互核告訴人上開警詢、偵訊及本院
    審理時之指訴，告訴人就伊如何在伊房門口，發現被告手上
    持手伊之手機時，自行自被告手中取回手機之情節，歷次所
    述均相符，且被告因當日所穿著之四角內褲並無口袋，故其
    供述在上址二樓一手拉住告訴人，另一手拉住二樓房門之門
    把時，經本院訊問當時手機在何處時，被告所稱係將手機插
    在內褲上，用身體背後壓住門，所以手機不會掉下去云云，
    其所述顯不符常情，況且其後來將告訴人扛上三樓，已如前
    述，則其所竊得之手機竟未在告訴人劇烈掙扎中掉落，實屬
    不可想像，此益徵被告此部分之供述，與事實並不相符，而
    不足採信。此外，復有被告之身分證影本一份、照片九張、
    職務報告一件、現場圖一張附卷可稽。本案事證明確，被告
    上開準強盜犯行洵堪認定，應依法論科。
二、按刑法第三百二十九條之以強盜論，即以強盜罪相當條文處
    罰之意，並非專以同法第三百二十八條第一項之強盜論，故
    同法第三百三十條所謂犯強盜罪，不僅指自始犯強盜罪而言
    ，即依同第三百二十九條以強盜論者，亦包括之，如此項準
    強盜有同法第三百二十一條第一項各款情形之一，自應依同
    法第三百三十條論處；次按刑法準強盜罪，係以竊盜或搶奪
    為前提，在脫免逮捕之情形，其竊盜或搶奪既遂者，即以強
    盜既遂論（最高法院四十二年臺上字五二三號判例、六十八
    年臺上字第二七七二號判例意旨可資參照）。再刑法第三百
    二十九條準強盜罪之所謂施強暴或脅迫，只須有此行為即足
    ，並不致使被害人不能抗拒為必要，此與強盜罪係以強暴、
    脅迫等手段，致使被害人不能抗拒為構成要件者不同（最高
    法院二十八年上字第一九八四號判例、九十一年臺上字三七
    四六號判決意旨可資參照）。查被告戊○○於夜間踰越安全
    設備，侵入告訴人乙○○之住處行竊，並於行竊手機一支得
    手後，為脫免逮捕，而當場對告訴人施以強暴之所為，係犯
    刑法第三百二十九條之準強罪，並有同法第三百二十一條第
    一項第一款、第二款之情形，應依同法第三百三十條第一項
    之加重準強盜罪論處。公訴意旨於事實欄已認定被告係攀爬
    進入，然加重法條並未記載刑法第三百二十一第一項第二款
    之踰越安全設備，應係漏載。又本件被告出手拉告訴人，而
    對告訴人施以強暴之前，其所竊取之手機，已為告訴人取回
    一節，已詳述如上，且被告亦坦承要拉告訴人進告訴人之房
    間，是怕告訴人報警一情明確，是其對告訴人施以強暴之目
    的顯係為脫免逮捕，而非為防護贓物即明，起訴書認被告對
    告訴人施以強暴除為脫免逮捕，並係為防護贓物一節，容有
    未洽。至被告抓傷告訴人手部之行為，係其施予不法腕力之
    強暴行為，應為強盜行為之一部分，且無證據證明被告係另
    基於傷害犯意為之，告訴人亦未對被告提出傷害之告訴，故
    非能遽使被告另負傷害之罪責，附此敘明。爰審酌被告並無
    犯罪前科，素行尚佳，有臺灣臺中地方法院檢察署刑案資料
    查註紀錄表、臺灣高等法院被告全國前案紀錄表各一紙在卷
    可按，惟其正值壯年，不思勤奮工作以賺取應得之報酬，竟
    以不勞而獲之行竊手段取得他人財物，且於行竊被害人乙○
    ○之手機得手後，見被害人乙○○察覺其犯行，被告竟為防
    止被害人乙○○報警，而當場對被害人乙○○施以強暴，而
    圖脫免逮捕，且其行為不僅侵害被害人乙○○之財物及身體
    安全，對被害人乙○○之心理亦造成嚴重之傷害（此據被害
    人乙○○於本院審理時，結證稱伊於案發後，常因本案而精
    神恍忽，並哭泣一情明確），更對社會治安造成負面影響，
    然其犯罪所得之財物為一支手機，所得不多，且已為被害人
    乙○○取回，而其於本案辯論終結日已坦承行竊及為脫免逮
    捕而對被害人施以強暴之事實，並經被害人乙○○表示願意
    原諒被告等一切情狀，量處如主文所示之刑，以資儆懲。
據上論斷，應依刑事訴訟法第二百九十九條第一項前段，刑法三
百三十條第一項、第三百二十九條，判決如主文。
本案經檢察官丙○○到庭執行職務。
中    華    民    國  九十五  年    一    月  二十四  日
                  刑事第九庭    審判長法  官  陳得利
                                      法  官  余德正
                                      法  官  莊秋燕
以上正本證明與原本無異。
如不服本判決，應於送達後十日內向本院提出上訴狀（須附繕
本），上訴於臺灣高等法院臺中分院。
                                      書記官  莊玉惠
中    華    民    國  九十五  年    一    月  二十五  日
附錄論罪科刑法條：
刑法第三百二十一條第一項
犯竊盜罪而有左列情形之一者，處六月以上五年以下有期徒刑：
一、於夜間侵入住宅或有人居住之建築物、船艦，或隱匿其內而
    犯之者。
二、毀越門扇、牆垣或其他安全設備而犯之者。
三、攜帶兇器而犯之者。
四、結夥三人以上而犯之者。
五、乘火災、水災或其他災害之際而犯之者。
六、在車站、埠頭而犯之者。
刑法第三百二十九條
竊盜或搶奪，因防護贓物、脫免逮捕或湮滅罪證，而當場施以強
暴脅迫者，以強盜論。
刑法第三百三十條第一項
犯強盜罪而有第三百二十一條第一項各款情形之一者，處七年以
上有期徒刑。


司法院資訊處製作；財團法人民間司法改革基金會備份。
